臺灣高等法院刑事裁定　　　　　　　 100年度聲再字第210號
再審聲請人
即受判決人　謝昀秀
上列聲請人因妨害名譽案件，對於本院100年度上易字第243號，
中華民國100年4月28日第二審確定判決（原審案號：臺灣臺北地
方法院99年度易字第2789號，起訴案號：臺灣臺北地方法院檢察
署99年度偵續字第784號），聲請再審，本院裁定如下：
    主  文
再審之聲請駁回。
    理  由
一、按有罪之判決確定後，為受判決人之利益聲請再審，必其聲
    請之理由合於刑事訴訟法第420條第1項所定情形之一及第42
    1條有足以影響於判決之重要證據漏未審酌者，始得為之。
    查刑事訴訟法第420條第1項第6款所謂發見確實之新證據，
    係指該證據於事實審法院判決前已經存在，為法院、當事人
    所不知，不及調查斟酌，至其後始行發見，且就證據本身形
    式上觀察，固不以絕對不須經過調查程序為條件，但必須顯
    然可認為足以動搖原有罪確定判決，而為受判決人無罪、免
    訴、免刑或輕於原判決所認罪名之判決者為限。故受理聲請
    再審之最後事實審法院，應就聲請再審理由之所謂「新證據
    」，是否具備事實審判決前已經存在，為法院、當事人所不
    知，事後方行發見之「嶄新性」（或稱「新規性」），及顯
    然可認足以動搖原有罪確定判決，應為無罪、免訴、免刑或
    輕於原判決罪名之「顯然性」（或稱「確實性」）二要件，
    加以審查，為判斷應否准予開始再審之準據，二者均不可或
    缺，倘未兼備上開學理上所謂「確實性」與「新規性」之二
    種再審新證據之特性，即不能據為再審之原因（最高法院93
    年度臺抗字第98號、86年度臺抗字第477號裁判要旨參照）
    。所謂確實之新證據，係指其證據之本身在客觀上可認為真
    實，毋須經過調查，即足以動搖原判決，使受刑人得受有利
    之裁判者而言，若在客觀上就其之真實性為如何，尚欠明瞭
    ，非經相當之調查，不能辨其真偽，即與確實新證據之「確
    實」含義不符，自難採為聲請再審之理由（最高法院85年度
    臺抗字第341號、424號裁判均同此旨）。
二、聲請意旨略以：依yahoo信件2010年3月9日下午6時59分被告
    知告訴人郵局帳號，應是2個工作日即可轉帳退款完成，並
    非受判決人故意不告知郵局帳號等原因，受判決人當初並不
    知西湖郵局總局沖退需要數個工作日。告訴人於2010年3月
    10日下午6時26分，才告知受判決人去西湖總局沖退等實情
    ，告訴人3月3日申請，並無通知受判決人，且2010年3月15
    日之後款項才匯入受判決人帳戶。受判決人有天天刷郵局存
    摺，確認無款項匯入，始於2010年3月4日於網路公開評價，
    係為保護合法利益，且為憲法言論自由之保障。因告訴人認
    該筆新台幣520元款項非告訴人所匯入，故提供提供帳號後
    五碼及謝雲秀給告訴人，以確認該筆匯款為被告所匯入，非
    予不完整之帳號。整件事情，係因交易買賣糾紛及誤會所造
    成，被告一開始並不知儲值卡只有一張，故不小心多匯一倍
    的款項。是依yahoo信件可資證明，足認被告應受無罪之判
    決，爰依法聲請再審云云。
三、經查：
    聲請意旨以yahoo信件為新證據，並認2010年3月9日下午6時
    59分始被告知告訴人郵局帳號2個工作日即可轉帳退款完成
    為新事實云云。然yahoo2010年3月10日下午6時26分之信件
    ，乃係由yahoo奇摩拍賣系統於2010年3月10日下午6時26分
    寄至受判決人電子郵件帳號之通知信，當為受判決人所已知
    ，與為法院、當事人所不知，事後方行發見之「嶄新性」之
    要件不符。原判決依告訴人王浩鈞於99年3月2日21時53分、
    3月3日1時17分寄給受判決人之電子郵件及郵局開立申辦退
    款申請函證明影本、內湖西湖郵局99年3月3日向中華郵政股
    份有限公司詢問單認已受判決人應於收受該電子郵件時，應
    已知悉告訴人表示不會計算交易手續費及將至郵局申辦退款
    之事，仍於99年3月4日4時12分許，在雅虎奇摩拍賣網站告
    訴人王浩鈞之分頁拍賣商品評價為足損害、誹謗告訴人名譽
    之文字留言，犯行已堪認定。且受判決人遲至99年3月15日
    始收到520元退款，乃因遲未提供沖退款之帳戶資料，且至
    99年3月12日始提出同意書，又郵局總行沖銷退款手續需耗
    費時日，原確定判決業已說明此部分並不足為有利被告之認
    定。故受判決人所提出之yahoo2010年3月10日下午6時26分
    之信件尚不足以動搖原有罪確定判決之認定，亦與顯然性之
    要件不符。
四、聲請意旨所述，乃係對法院證據之取捨、事實之認定等事項
    ，重覆為爭執，核與聲請再審之要件不符，本件再審之聲請
    ，為無理由，應予駁回。
五、據上論斷，應依刑事訴訟法第434條第1項，裁定如主文。
中    華    民    國    100    年    6    月    3    日
                  刑事第十一庭審判長法  官  許宗和
                                    法  官  沈君玲
                                    法  官  趙功恆
以上正本證明與原本無異。
不得抗告。
                                    書記官  周恩寧
中    華    民    國   100    年    6     月    3     日